臺灣臺北地方法院民事裁定　　　　　　　94年度簡抗字第51號
抗　告　人　甲○○
上列抗告人因與相對人民安瓦斯實業股份有限公司間給付違約金
事件，對中華民國94年5 月10日本院臺北簡易庭93年度北簡字第
16384 號裁定提起抗告，本院裁定如下：
    主  文
抗告駁回。
抗告訴訟費用由抗告人負擔。
    理  由
一、抗告意旨略以：伊於民國86年4 月24日以民安瓦斯實業股份
    有限公司為被告起訴請求給付違約金，兩造既合意於臺灣臺
    中地方法院豐原簡易庭（下稱臺中地院豐原簡易庭）進行訴
    訟，即視同更正75年9 月30日專利契約合意本院管轄之約定
    ，且兩造戶籍地均在臺中地院豐原簡易庭轄區內，又兩造於
    86 年 度豐調字第218 號訴訟事件進行近10次之言詞辯論及
    書狀證據交換均在臺中地院豐原簡易庭進行，本院並無管轄
    權，本案應退回臺中地院豐原簡易庭；伊於93年8 月10日本
    院臺北簡易庭言詞辯論時並非追加訴訟，而是附帶訴訟請求
    損害賠償新臺幣（下同）10億元，此部分免繳裁判費，有最
    高法院91年度臺抗字418 號裁定可資參照；就登報道歉啟事
    之裁判費，8 年前在豐原即已繳清，且本件經伊為訴之追加
    後，已非簡易事件，應適用普通訴訟程序審理云云。
二、惟按移送管轄之裁定確定時，受移送之法院受其羈束，前項
    法院，不得以該訴訟更移送於他法院，但專屬於他法院管轄
    者，不在此限，民事訴訟法第30條第1 項、第2 項分別定有
    明文。經查，抗告人與相對人民安瓦斯實業股份有限公司間
    給付違約金等事件，經臺中地院豐原簡易庭以兩造簽訂之專
    利契約書第33條合意本院管轄為由，裁定移送本院管轄，該
    裁定已於93年5 月10日合法送達抗告人及民安瓦斯實業股份
    有限公司，有送達證書在卷可考，則該裁定之抗告期間應於
    同年月23日屆滿，抗告人與相對人均未於不變期間內抗告，
    該裁定已告確定在案。揆諸前開規定，本院臺北簡易庭應受
    其羈束，不得再以裁定更移送於他法院。而本件抗告人遲至
    94年5 月24日始於本件抗告狀中對於前開移送管轄之裁定表
    示異議，自不合法，本院臺北簡易庭對此訴訟事件應有管轄
    權，先予敘明。
三、次按以一訴附帶請求其孳息、損害賠償、違約金或費用者，
    不併算其價額，民事訴訟法第77條之2 第2 項固有明文。惟
    查，本件抗告人主張相對人拒絕給付專利權利金，而依據專
    利契約書第30條約定，起訴請求相對人給付5 千萬元違約金
    中之一部366,600 元，及自起訴狀繕本送達翌日起至清償日
    止，按年利率5 ％計算之利息，其餘保留；嗣於93年8 月10
    日原審言詞辯論時又聲明附帶請求損害賠償10億元，及自起
    訴狀繕本送達翌日起至清償日止之法定遲延利息（見本院臺
    北簡易庭卷第23頁）。核抗告人所稱「附帶請求」，據抗告
    人於94年7 月11日書狀所陳，係基於民法第184 條規定及專
    利契約書第31條約定：「……甲、乙雙方之任何一方倘違反
    本約其他條款之約定時，除適用該條款及有關條款已明訂之
    罰則外，假使因違反契約之約定而導致對方遭受損害時，受
    害之一方，可另要求損害之賠償」。而侵權行為損害賠償請
    求、兩造專利契約書第30條之違約金請求與第31條之損害賠
    償請求，顯非附帶請求關係，各為獨立之請求權基礎。準此
    ，原裁定命抗告人補繳其追加10億元請求之裁判費7,822,00
    0 元，核無不合。
四、又按訴訟程序進行中所為之裁定，除別有規定外，不得抗告
    ，民事訴訟法第483 條定有明文。此項規定於簡易程序第一
    審裁判之抗告程序準用之，同法第436 條之1 第3 項亦有明
    定。經查，本件抗告人起訴時就訴之聲明第2 項：「被告應
    於聯合報、中國時報、自由時報之頭版刊登判決書全文及道
    歉啟事持續3 日」部分，關於刊登之版面位置及大小等項付
    之闕如，原法院因而裁定命抗告人補正刊登各報之道歉啟事
    及版面位置、大小、所需費用，以期特定其訴之聲明請求內
    容。此乃訴訟程序進行中所為之裁定，不得抗告，旨在避免
    訴訟程序進行之延滯，無礙人民訴訟權之適當行使，與憲法
    第16條並無抵觸。至該部分之裁判費，原法院於裁定中並未
    予以核定，自不在本件抗告範圍，應由原法院另為處理，附
    此敘明。再關於抗告人為訴之追加後，本件訴訟應適用簡易
    程序或通常程序，應由原法院自為判斷，若原法院認應適用
    通常訴訟程序，亦應由原法院依法處理。
五、綜上所述，抗告人關於管轄權及原裁定命抗告人補正刊登各
    報之道歉啟事及版面位置、大小、所需費用部分之抗告，為
    不合法；而原裁定關於追加部分應另行徵收裁判費之裁定，
    尚無不合，抗告人聲明不服，聲明廢棄，應屬無據，不應准
    許。
六、從而，本件抗告為一部不合法，一部無理由。依民事訴訟法
    第436 條之1 第3 項、第495 條之1 第1 項、第444 條第1
    項、第449條第1項、第95條、第78條，裁定如主文。
中　　華　　民　　國　　94　　年　　8 　　月　　19　　日
                  民事第一庭審判長  法　官　詹文馨
                                    法  官  傅中樂
                                    法  官  林晏如
以上正本係照原本作成。
本裁定關於抗告不合法部分不得再抗告；抗告無理由部分得以適
用法規顯有錯誤為理由逕向最高法院提起抗告。
中　　華　　民　　國　　94　　年　　8 　　月　　19　　日
                                法院書記官  高菁菁
